---
title: "4_Clustering con dia laborable - fin semana - festivo - precio y demanda"
output: html_notebook
---

#4. Cluster con las variables dia de la semana, precio medio y demanda
#Nota: Este resultado corresponde al apartado 2.6.1 K-means precio medio, demanda, dia de la semana

```{r}
#Creamos dummy variable con los dias festivos de todos los a??os
festivos<-ifelse(electricity_prices$Date=="2014-12-25"| 
                  electricity_prices$Date=="2014-01-01"|
                  electricity_prices$Date=="2014-01-06"| 
                  electricity_prices$Date=="2014-05-01"|
                  electricity_prices$Date=="2014-08-15"|
                  electricity_prices$Date=="2014-10-12"|
                  electricity_prices$Date=="2014-11-01"|
                  electricity_prices$Date=="2014-12-06"|
                  electricity_prices$Date=="2014-12-08"|
                  electricity_prices$Date=="2014-12-25"|
                  electricity_prices$Date=="2014-12-25"| 
                  electricity_prices$Date=="2015-01-01"|
                  electricity_prices$Date=="2015-01-06"| 
                  electricity_prices$Date=="2015-05-01"|
                  electricity_prices$Date=="2015-08-15"|
                  electricity_prices$Date=="2015-10-12"|
                  electricity_prices$Date=="2015-11-01"|
                  electricity_prices$Date=="2015-12-06"|
                  electricity_prices$Date=="2015-12-08"|
                  electricity_prices$Date=="2015-12-25"|
                  electricity_prices$Date=="2016-01-01"|
                  electricity_prices$Date=="2016-01-06"| 
                  electricity_prices$Date=="2016-05-01"|
                  electricity_prices$Date=="2016-08-15"|
                  electricity_prices$Date=="2016-10-12"|
                  electricity_prices$Date=="2016-11-01"|
                  electricity_prices$Date=="2016-12-06"|
                  electricity_prices$Date=="2016-12-08"|
                  electricity_prices$Date=="2016-12-25"|
                  electricity_prices$Date=="2017-12-25"| 
                  electricity_prices$Date=="2017-01-01"|
                  electricity_prices$Date=="2017-01-06"| 
                  electricity_prices$Date=="2017-05-01"|
                  electricity_prices$Date=="2017-08-15"|
                  electricity_prices$Date=="2017-10-12",
                  1,0)
```
```{r}
#Creamos dummy variable con fin de semana (0 si laborable, 1 si fin de semana)
fin_semana<-ifelse( electricity_prices$DayofWeek==6|
                  electricity_prices$DayofWeek==7,
                  1,0)
```
```{r}
#Creamos variable categorica con festivo, fin de semana y laborable
parte_dia<-ifelse(festivos==1, "festivo", ifelse (fin_semana==1, "fin semana", "laborable"))
```
```{r}
#Observamos la frecuencia de observaciones en cada categoria
table(parte_dia)
```

```{r}
#Observamos la distribucion de los distitnos dias de la semana y el precio
boxplot(PM~parte_dia, main ="Distribucion por dia", ylab="Precio Medio")
```
Se observa una media mas baja de precio en festivos y fines de semana, siendo el precio de los festivos ligeramente mas alto que los fines de semana en general. Los dias laborables son los que presentan precios mas elevados.

```{r}
#A??adimos columnas al data frame principal con las dummy variables creadas
electricity_prices$laborable<-ifelse(parte_dia=="laborable", 1, 0)
electricity_prices$weekend<-fin_semana
electricity_prices$festivo<-festivos
#Creamos data frame para realizar k-means sobre las variables de interes
clus_day<-electricity_prices[,c("PM", "weekend", "festivo","laborable","dem")]
clus_day1<-clus_day
```
```{r}
#Observamos la correlacion entre las variables
cor(clus_day)
```
Observamos una correlacion alta entre la demanda y el dia laborable. Por otra parte, aunque la correlacion tiene un valor bajo, los dias laborables influyen positivamente en el precio (el precio suele ser mas alto en estos dias)

```{r}
#Normalizamos las variables
clus_day1[,c("PM")]<-(clus_day$PM-mean(clus_day$PM))/sd(clus_day$PM)
clus_day1[,c("dem")]<-(clus_day$dem-mean(clus_day$dem))/sd(clus_day$dem)
clus_day1[,c("weekend")]<-(clus_day$weekend-mean(clus_day$weekend))/sd(clus_day$weekend)
clus_day1[,c("festivo")]<-(clus_day$festivo-mean(clus_day$festivo))/sd(clus_day$festivo)
clus_day1[,c("laborable")]<-(clus_day$laborable-mean(clus_day$laborable))/sd(clus_day$laborable)
```
```{r}
#Observamos la distribucion de las variables normalizadas
summary(clus_day1)
```

```{r}
# Creamos grafico con la suma de cuadrados entre grupos para observar el incremento y elegir la opcion mas optima
set.seed(345)
bss_day<-kmeans(clus_day1, centers=1)$betweenss
for(i in 2:10) bss_day[i] <-kmeans(clus_day1, centers=i)$betweenss
plot(1:10, bss_day, type="l", xlab="Number clusters", ylab="Sum squared between groups")
```
```{r}
set.seed(345)
bss_day1<-kmeans(clus_day1, centers=1)$tot.withinss
for(i in 2:10) bss_day1[i] <-kmeans(clus_day1, centers=i)$tot.withinss
plot(1:10, bss_day1, type="l", xlab="Number clusters", ylab="Within groups sum of squares")
```
La solucion mas optima es de 5 clusters (a partir de cinco clusters, la SS entre grupos incrementa muy poco)

```{r}
#Realizamos k-means con 5 centros k=5
set.seed(345)
clus_d_k5<-kmeans(clus_day1, centers=5)
clus_d_k5$centers
```
```{r}
#Observamos la media con los valores sin estandarizar
aggregate(clus_day, by=list(clus_d_k5$cluster), mean)
```

Interpretacion clusters:
Cluster 1: fin de semana, precio medio bajo, demanda baja
Cluster 2: festivo,  precio intermedio, demanda muy baja
Cluster 3: precio medio bajo, dia laborable, demanda alta
Cluster 4: precio medio bajo, dia laborable, demanda baja
Cluster 5: precio medio alto, laborables y fines de semana con demanda alta

```{r}
#Observamos el numero de observaciones que caen en cada cluster
table(clus_d_k4$cluster)
```

```{r}
#Representamos la distribucion de los clusters en un scatter plot con precio y demanda donde los colores marcan los clusters
clusters<-clus_d_k5$cluster #Creamos variable con categorias de clusters
clusters$clus_day<-ifelse(clus_d_k5$cluster==1, "cluster 1", 
                          ifelse (clus_d_k5$cluster==2, "cluster 2",
                            ifelse (clus_d_k5$cluster==3, "cluster 3",
                              ifelse (clus_d_k5$cluster==4, "cluster 4", "cluster 5"))))
#Representamos mediante ggplot                  
f_clus_days<-ggplot(aes(x = dem, y = PM), data = electricity_prices) +
  geom_point(aes(col = clusters$clus_day)) + 
  xlab("Demanda MWh")+
  ylab("Precio medio MWh")
f_clus_days
```
La diferencia mas significativa es entre los clusters 5 y 3, que son:
Cluster 3: precio medio bajo, dia laborable, demanda alta
Cluster 5: precio medio alto, dias laborables y fines de semana con demanda alta

```{r}
#A??adimos columna que marque los clusters en una copia del data frame principal
clus_d<-electricity_prices[,c("Date","Month","DayofWeek","PM", "weekend", "festivo","laborable","dem")]
clus_d$cluster<-clus_d_k4$cluster
```


```{r}
#Observamos las observaciones que corresponden a fin de semana y forman parte del cluster 5 (precio alto)
obs<-clus_d[ which(clus_d$cluster==5 & clus_d$weekend ==1),]
obs
```
Todas la observaciones se producen entre el 21 y el 22 de enero de 2017

```{r}
#Observamos las observaciones que corresponden a fin de semana sin ser festivo y forman parte del cluster 2
obs1<-clus_d[ which(clus_d$cluster==2 & clus_d$festivo ==0 &clus_d$weekend ==1),]
summary(obs1[,c("Date", "PM", "dem")])
```

No existen observaciones, por lo tanto, todos los fines de semana incluidos en este cluster son festivos.