---
title: "5_Clustering precio electricidad, hora y demanda"
output:
  html_document: default
  html_notebook: default
---
#Nota: Los resultados corresponden a el apartado del trabajo 2.6.2. K-means precio medio, hora y demanda

# 5. Clustering precios electricidad, hora y demanda
```{r}
#Nota: se utilizan variables y data frames creados en el archivo 1_Analisis univariable y preprocesado por lo tanto se debe ejecutar primero este archivo

#Creamos data frame seleccionando solo los datos objeto de estudio (hora, demanda y precio medio)
clus_h<-electricity_prices[,c("Hour", "PM", "dem")]
clus_h1<-clus_h
```
```{r}
#Normalizamos las variables para evitar las bias producidas por las diferentes escalas (k-means se basa en distancias, por lo tanto debemos normalizar las variables)
clus_h1[,c("Hour")]<-(clus_h$Hour-mean(clus_h$Hour))/sd(clus_h$Hour)
clus_h1[,c("PM")]<-(clus_h$PM-mean(clus_h$PM))/sd(clus_h$PM)
clus_h1[,c("dem")]<-(clus_h$dem-mean(clus_h$dem))/sd(clus_h$dem)
```

#5.1. Con semilla seed = 345 
```{r}
#Fijamos una semilla que marcara la aleatoriedad (345). Si se modifica los resultados podrian cambiar.
#El objetivo con la eleccion de K es minimizar la dentro del grupo y maxmizar la entre grupos, representamos graficamente los resultados
set.seed(345)
bss_h<-kmeans(clus_h1, centers=1)$betweenss
for(i in 2:10) bss_h[i] <-kmeans(clus_h1, centers=i)$betweenss
plot(1:10, bss_h, type="l", xlab="Number groups", ylab="Sum squared between groups")
```
```{r}
set.seed(345)
bss_h1<-kmeans(clus_h1, centers=1)$tot.withinss
for(i in 2:10) bss_h1[i] <-kmeans(clus_h1, centers=i)$tot.withinss
plot(1:10, bss_h1, type="l", xlab="Number groups", ylab="Within groups sum of squares")
```

Parece que la solucion mas optima se encuentra entre 3 y 4 centros. A partir de 4 la mejora en sum squared between groups es insignificante.

```{r}
#Probamos la version de k-means con 3 centros
set.seed(345)
clush_k3<-kmeans(clus_h1, centers=3)
clush_k3$centers
```
```{r}
#Observamos la media con los valores sin estandarizar
aggregate(clus_h, by=list(clush_k3$cluster), mean)
```

```{r}
#Comprobamos la suma de cuadrados entre grupos
clush_k3$betweenss
```
```{r}
#Realizamos k-means con 4 centros
set.seed(345)
clush_k4<-kmeans(clus_h1, centers=4)
clush_k4$centers
```
```{r}
#Observamos la media con los valores sin estandarizar
aggregate(clus_h, by=list(clush_k4$cluster), mean)
```

```{r}
#Observamos la suma de cuadrados entre grupos 
clush_k4$betweenss
```

La suma de cuadrados ha aumentado 9123.9 respecto a la solucion con 3 clusters

Interpretacion clusters: 
Cluster 1: manana, precio medio bajo
Cluster 2: madrugada, precio medio intermedio
Cluster 3: tarde, precio medio alto
Cluster 4: noche, precio medio intermedio

```{r}
#Realizamos k-means con 5 centros
set.seed(345)
clush_k5<-kmeans(clus_h1, centers=5)
clush_k5$centers
```
```{r}
#Observamos la suma de cuadrados entre grupos 
clush_k5$betweenss
```
La suma de cuadrados se in crementado en 4538.5 respecto la solucion anterior (aproximadamente la mitad que entre tres y 4 centros)

```{r}
#Comprobamos los resultados sin estandarizar
aggregate(clus_h, by=list(clus1_k5$cluster), mean)
```
Interpretacion clusters: 
Cluster 1: manana, precio medio bajo
Cluster 2: madrugada, precio medio intermedio
Cluster 3: noche, precio medio alto
Cluster 4: tarde, precio medio bajo
Cluster 5: mediodia, precio medio alto

#Escogemos la solucion con 4 clusters y realizamos un analisis detallado de los diferentes clusters

#5.1.2. Interpretacion k-means con k =4
```{r}
#Observamos cuantas observaciones caen en cada cluster
clus_h$cluster<-clush_k4$cluster #A??adimos una columna en los datos con e numero de cluster
table(clus_h$cluster)
```


```{r}
boxplot(clus_h$Hour~clus_h$cluster, main="hour range per cluster", ylab= "Hora", xlab= "Clusters")
```
Como se ha comentado anteriormente:
- Cluster 1: manana
- Cluster 2: madrugada
- Cluster 3: tarde
- Cluster 4: noche (evening)
```{r}
boxplot(electricity_prices$PM~clus_h$cluster, main ="average price per cluster", xlab="PM", ylab= "Cluster")
```
```{r}
boxplot(electricity_prices$Hour~clus1_k5$cluster, main="Hour distribution by cluster")
```


```{r}
#Creamos una columna con las nuevas variables categoricas donde nombramos los clusters segun las partes del dia que predominan
clus_hour<-clus_h
clus_hour$DayPart1<-ifelse(clush_k4$cluster==1, "morning", 
                                   ifelse(clush_k4$cluster==2, "night&early morning"
                                          , ifelse(clush_k4$cluster==3, 
                                                   "afternoon", 
                                                          "evening")))
```
```{r}
#Ordenamos los resultados
clus_hour$DayPart1<-factor(clus_hour$DayPart1, c("morning","afternoon", "evening", "night&early morning"))
```
```{r}
#Creamos tabla de frecuencia para ver cuantas observaciones caen en cada cluster
table(clus_hour$DayPart1)
```
```{r}
#Creamos boxplot para ver la distribucion segun horas
boxplot(hour~clus_hour$DayPart1, main="rango horas por cluster", ylab= "Hora")
```

```{r}
#Creamos boxplot para observar la distribucion por precio
boxplot(PM~clus_hour$DayPart1, main ="Precio medio por parte del dia", ylab= "PM")
```
```{r}
# Analizamos visualmente los resultados con un grafico de dispersion de demanda y precio, marcando los clusters con colores diferentes
f_clus_h<-ggplot(electricity_prices, aes(x=dem, y=PM, col=clus_hour$DayPart1))+geom_point()
f_clus_h
```

Conclusion: los precios mas altos se producen durante el mediodia (intervalo 10h-14h) y la tarde-noche. Los precios mas bajos se producen durante las primeras horas de la manana.

#5.2. Con semilla Seed = 1234
```{r}
#Realizamos k-means cambiando la semilla a 1234. Primero observamos el decremento en suma de cuadrados dentro de los grupos
set.seed(1234)
bss_h2<-kmeans(clus_h1, centers=1)$tot.withinss
for(i in 2:10) bss_h2[i] <-kmeans(clus_h1, centers=i)$tot.withinss
plot(1:10, bss_h2, type="l", xlab="Number groups", ylab="Sum squared within groups")
```
La solucion optima sigue siendo de 4 centros

```{r}
#K-means con 4 centros
set.seed(1234)
clush1_k4<-kmeans(clus_h1, centers=4)
clush1_k4$centers
```
```{r}
#Observamos la media con los valores sin estandarizar
aggregate(clus_h, by=list(clush1_k4$cluster), mean)
```

Interpretacion clusters:

Cluster 1: mediodia-tarde, precio muy alto
Cluster 2: noche, precio intermedio
Cluster 3: manana, precio muy bajo
Cluster 4: madrugada, precio intermedio


Los resultados son identicos a los anteriores pero con el orden de los clusters cambiado

```{r}
#Creamos boxplot para ver la distribucion segun horas
boxplot(hour~clush1_k4$cluster, main="rango horas por cluster", ylab= "Hora")
```


```{r}
#Observamos la distribucion de los clusters segun precio y demanda
library(ggplot2)
f_clus_h1<-ggplot(electricity_prices, aes(x=dem, y=PM, col=clush1_k4$cluster))+geom_point()
f_clus_h1
```

Estos resultados nos indican que, en este caso, modificar la semilla no influye en la distribucion de las observaciones en los grupos, elige las mismas soluciones.

#5.3. Creacion de grupos de acuerdo con la solucion de k-means = 4
```{r}
#Creamos dummy para diferenciar manana, mediodia-tarde, noche y madrugada (morning, midday_afternoon, evening y night) y comprobar si existen diferencias en los grupos.  
Morning<-ifelse(electricity_prices$Hour>=8&electricity_prices$Hour<12,
   1,
   0)
```
```{r}
Midday_Afternoon<-ifelse(electricity_prices$Hour>=12&electricity_prices$Hour<19,
   1,
   0)
```
```{r}
Evening<-ifelse(electricity_prices$Hour>=19&electricity_prices$Hour<24,
   1,
   0)
```
```{r}
Night_early_morning<-ifelse(electricity_prices$Hour>=24|electricity_prices$Hour<8,
   1,
   0)
```
```{r}
#Creamos data frame con precio, demanda y partes del dia
clus1<-electricity_prices[,c("PM", "dem")]
clus1$morning<-Morning
clus1$midday_afternoon<-Midday_Afternoon
clus1$evening<-Evening
clus1$night_early_morning<-Night_early_morning
```
```{r}
#Observamos las variables de data frame creado
summary(clus1)
```
```{r}
#Estandarizamos las varibles
clus_1<-clus1 #Copiamos el objeto antes de modificarlo
clus1[,c("PM")]<-(clus1$PM-mean(clus1$PM))/sd(clus1$PM)
clus1[,c("dem")]<-(clus1$dem-mean(clus1$dem))/sd(clus1$dem)
clus1[,c("morning")]<-(clus1$morning-mean(clus1$morning))/sd(clus1$morning)
clus1[,c("midday_afternoon")]<-(clus1$midday_afternoon-mean(clus1$midday_afternoon))/sd(clus1$midday_afternoon)
clus1[,c("evening")]<-(clus1$evening-mean(clus1$evening))/sd(clus1$evening)
clus1[,c("night_early_morning")]<-(clus1$night_early_morning-mean(clus1$night_early_morning))/sd(clus1$night_early_morning)
```
```{r}
#Buscamos numero optimo de clusters
set.seed(123)
bss1<-kmeans(clus1, centers=1)$tot.withinss
for(i in 2:10) bss1[i] <-kmeans(clus1, centers=i)$tot.withinss
plot(1:10, bss1, type="l", xlab="Number groups", ylab="Sum squared bw groups")
```
El numero optimo de clusters es 4, a partir de 4, se produce un aumento y una posterior mejora insignificante.
```{r}
set.seed(123)
clus1_k4<-kmeans(clus1, centers=4)
clus1_k4$centers
```
```{r}
aggregate(clus_1, by=list(clus1_k4$cluster), mean)
```
El modelo k-means nos clasifica cada parte del dia en un cluster diferente. Interpretacion clusters:
- Cluster 1: mediodia-tarde, demanda alta, precio medio
- Cluster 2: noche-madrugada, demanda baja, precio bajo
- Cluster 3: tarde-noche, demanda muy alta, precio alto
- Cluster 4: ma??ana, demanda malta, precio medio

```{r}
#Recuento numero de observaciones en cada cluster
table(clus1_k4$cluster)
```
Cluster con mas observaciones: 2 (precio bajo, demanda baja)

```{r}
#Creamos variable categorica con parte dia
part_day<-ifelse(clus_1$morning==1, "morning", 
                 ifelse(clus_1$midday_afternoon==1, "md_afternoon",
                        ifelse(clus_1$evening==1, "evening","night_e_m")))
```
```{r}
#Ordenamos parte del dia
part_day<-factor(part_day, c("morning", "md_afternoon", "evening", "night_e_m"))
```

```{r}
#Observamos visualmente la distribucion por meses
counts_pd <- table(clus1_k4$cluster, part_day)
barplot(counts_pd, main="Frecuencia observaciones cluster por parte del dia", horiz=TRUE,
  ylab="hora", col=c("blue", "green", "orange", "red"),
 	legend = rownames(counts_pd))
```

```{r}
#Realizamos boxplot con precios
boxplot(PM~part_day, ylab= "PM MWh")
```
```{r}
#Realizamos boxplot con demanda
boxplot(ep$dem~part_day, ylab= "Demanda MWh")
```