---
title: "Clustering meses, precio medio, demanda"
output:
  html_document: default
  html_notebook: default
---

#6. Cluster con las variables mes, precio medio y demanda
#Nota: estos resultados corresponden al apartado 2.6.3. K-means precio medio , mes y demanda
```{r}
#Creamos data frame con las variables objeto de estudio
clus_m<-electricity_prices[,c("Month", "PM", "dem")]
clus_md<-clus_m
```
```{r}
#Normalizamos las variables
clus_md[,c("Month")]<-(clus_m$Month-mean(clus_m$Month))/sd(clus_m$Month)
clus_md[,c("PM")]<-(clus_m$PM-mean(clus_m$PM))/sd(clus_m$PM)
clus_md[,c("dem")]<-(clus_m$dem-mean(clus_m$dem))/sd(clus_m$dem)
```
#6.1 Seed = 345

```{r}
set.seed(345)
bss_md<-kmeans(clus_md, centers=1)$betweenss
for(i in 2:10) bss_md[i] <-kmeans(clus_md, centers=i)$betweenss
plot(1:10, bss_md, type="l", xlab="Number groups", ylab="Sum squared between groups")
```

Solucion optima: 4 clusters (es donde el incremento en suma de distancia entre grupos ya no es significativo al a??adir un nuevo grupo)

```{r}
set.seed(345)
bss_md1<-kmeans(clus_md, centers=1)$tot.withinss
for(i in 2:10) bss_md1[i] <-kmeans(clus_md, centers=i)$tot.withinss
plot(1:10, bss_md1, type="l", xlab="Number groups", ylab="Within sum of squares")
```
Observamos que el numero optimo de clusters es 4

```{r}
#Realizamos k-means con k=4
set.seed(345)
clusmd_k4<-kmeans(clus_md, centers=4)
clusmd_k4$centers
```
```{r}
#Observamos la media con los valores sin estandarizar
aggregate(clus_m, by=list(clusmd_k4$cluster), mean)
```

Interpretacion:
Cluster 1: segundo semestre, precio medio, demanda baja
Cluster 2: primer semestre precio bajo, demanda baja
Cluster 3: segundo semestre, precio alto, demanda alta
Cluster 4: primer semestre, precio alto, demanda alta

```{r}
#Observamos visualmente la distribucion por meses
counts_md3 <- table(clusmd_k4$cluster, electricity_prices$Mes)
barplot(counts_md3, main="Clusters por mes", horiz=TRUE,
  ylab="Mes", col=c("blue", "green", "orange", "red"),
 	legend = rownames(counts_md3))
```
```{r}
#Observamos graficsmente la distribucion de los clusters segun precio y demanda
cluster_m<-clusmd_k4$cluster #Creamos variable con clusters
cluster_m$cluster<-ifelse(clusmd_k4$cluster==1, "cluster 1", #Nombramos los clusters
                          ifelse (clusmd_k4$cluster==2, "cluster 2",
                            ifelse (clusmd_k4$cluster==3, "cluster 3",
                              "cluster 4")))
f_md<-ggplot(electricity_prices, aes(x=dem, y=PM, col=cluster_m$cluster))+geom_point()+
 xlab("Demanda MWh")+
  ylab("Precio medio MWh")
f_md
```

Visualmente observamos que los clusters se han repartido por precio mas que por demanda (las particiones son principalmente horizontales). 

#6.2. Seed=123
```{r}
set.seed(123)
bss_md1<-kmeans(clus_md, centers=1)$betweenss
for(i in 2:10) bss_md1[i] <-kmeans(clus_md, centers=i)$betweenss
plot(1:10, bss_md1, type="l", xlab="Number groups", ylab="Sum squared between groups")
```
La solucion optima es tambien de 4 clusters
```{r}
set.seed(123)
clusmd_k3_1<-kmeans(clus_md, centers=4)
clusmd_k3_1$centers
```
```{r}
#Observamos la media con los valores sin estandarizar
aggregate(clus_m, by=list(clusmd_k3_1$cluster), mean)
```
Los resultados coinciden con los anteriores pero el orden de los clusters esta alterado.

