---
title: "7_Clustering temporal: hora, dia semana, demanda y precio medio"
output: html_notebook
---

#7.1. Cluster con las variables mes, precio medio y hora
#Nota: estos resultados corresponden al apartado 2.6.4. K-means precio medio , mes y demanda

```{r}
#Creamos data frame
clus_12<-electricity_prices[,c("Month", "PM", "Hour", "dem")]
clus_mh<-clus_12
```
```{r}
#Estandarizamos variables
clus_mh[,c("Month")]<-(clus_12$Month-mean(clus_12$Month))/sd(clus_12$Month)
clus_mh[,c("PM")]<-(clus_12$PM-mean(clus_12$PM))/sd(clus_12$PM)
clus_mh[,c("Hour")]<-(clus_12$Hour-mean(clus_12$Hour))/sd(clus_12$Hour)
clus_mh[,c("dem")]<-(clus_12$dem-mean(clus_12$dem))/sd(clus_12$dem)
```
```{r}
#Respresentamos graficamente la suma de cuadrados entre grupos
set.seed(345)
bss_mh<-kmeans(clus_mh, centers=1)$betweenss
for(i in 2:10) bss_mh[i] <-kmeans(clus_mh, centers=i)$betweenss
plot(1:10, bss_mh, type="l", xlab="Number groups", ylab="Sum squares between groups")
```
```{r}
#Representamos graficamente la suma de cuadrados dentro de los grupos
set.seed(345)
bss_mh1<-kmeans(clus_mh, centers=1)$tot.withins
for(i in 2:10) bss_mh1[i] <-kmeans(clus_mh, centers=i)$tot.withins
plot(1:10, bss_mh1, type="l", xlab="Number groups", ylab="Within groups sum squares")
```
La solucion mas optima es k=4
```{r}
#Realizamos k-menas con k=4
set.seed(345)
clusmh_k4<-kmeans(clus_mh, centers=4)
clusmh_k4$centers
```

```{r}
#Observamos la media con los valores sin estandarizar
aggregate(clus_12, by=list(clusmh_k4$cluster), mean)
```
Interpretacion:

- Cluster 1: Segundo semestre, precio intermedio, madrugada, demanda baja
- Cluster 2: Primer semestre, precio bajo, ma??ana, demanda baja
- Cluster 3: Segundo semestre, precio alto, tarde, demanda alta
- Cluster 4: Primer semestre, precio intermedio, tarde, demanda alta

```{r}
#Observamos la distribucion de los clusters segun hora
boxplot(hour~clusmh_k4$cluster)
```
Como se ha interpretado anteriormente, los clusters 1 y 2 estan principalmente formados por el rango de horas de la ma??ana y los clusters 3 y 4 por la tarde.

```{r}
#Observamos la distribucion de los clusters segun precio
boxplot(PM~clusmh_k4$cluster)
```
El precio mas bajo se da en el cluster 2 (Primer semestre, precio bajo, ma??ana, demanda baja) y los precios mas altos se dan con mas frecuencia en el cluster 3 (Segundo semestre, precio alto, tarde, demanda alta)

```{r}
#Observamos visualmente la distribucion por meses
ep_mes<-electricity_prices
ep_mes$cluster<-clusmh_k4$cluster
counts_mh <- table(ep_mes$cluster, electricity_prices$Month)
barplot(counts_mh, main="Clusters por mes", horiz=TRUE,
  ylab="Mes", col=c("blue", "green", "orange", "red"),
 	legend = rownames(counts_mh))
```
```{r}
#Recuento de observaciones por cluster
table(ep_mes$cluster)

```

```{r}

#Representamos la distribucion de los clusters en un scatter plot con precio y demanda donde los colores marcan los clusters
clusters_mh<-clusmh_k4$cluster #Creamos variable con categorias de clusters
clusters_mh$clusters<-ifelse(clusmh_k4$cluster==1, "cluster 1", 
                          ifelse (clusmh_k4$cluster==2, "cluster 2",
                            ifelse (clusmh_k4$cluster==3, "cluster 3",
                              "cluster 4")))
#Observamos la distribucion de los clusters segun precio y demanda
f_mh1<-ggplot(electricity_prices, aes(x=dem, y=PM, col=clusters_mh$clusters))+geom_point()
f_mh1
```

#7.2. Clustering mes, dia semana y hora

```{r}
clus_mhd<-electricity_prices[,c("Month", "PM", "Hour","weekend", "festivo","laborable", "dem")]
clus_mhd1<-clus_mhd
```
```{r}
clus_mhd1[,c("Month")]<-(clus_mhd$Month-mean(clus_mhd$Month))/sd(clus_mhd$Month)
clus_mhd1[,c("PM")]<-(clus_mhd$PM-mean(clus_mhd$PM))/sd(clus_mhd$PM)
clus_mhd1[,c("Hour")]<-(clus_mhd$Hour-mean(clus_mhd$Hour))/sd(clus_mhd$Hour)
clus_mhd1[,c("dem")]<-(clus_mhd$dem-mean(clus_mhd$dem))/sd(clus_mhd$dem)
clus_mhd1[,c("weekend")]<-(clus_mhd$weekend-mean(clus_mhd$weekend))/sd(clus_mhd$weekend)
clus_mhd1[,c("festivo")]<-(clus_mhd$festivo-mean(clus_mhd$festivo))/sd(clus_mhd$festivo)
clus_mhd1[,c("laborable")]<-(clus_mhd$laborable-mean(clus_mhd$laborable))/sd(clus_mhd$laborable)
```
```{r}
set.seed(345)
bss_mhd<-kmeans(clus_mhd1, centers=1)$betweenss
for(i in 2:10) bss_mhd[i] <-kmeans(clus_mhd1, centers=i)$betweenss
plot(1:10, bss_mhd, type="l", xlab="Number groups", ylab="Sum squares between groups")
```
```{r}
#Relizamos k-means con k=6
set.seed(345)
clusmhd_k6<-kmeans(clus_mhd1, centers=6)
clusmhd_k6$centers
```
```{r}
#Observamos los resultados sin normalizar
aggregate(clus_mhd, by=list(clusmhd_k6$cluster), mean)
```
La variable mes no ayuda a definir los clusters, la omitimos en el siguiente analisis

#7.3. Clustering dia semana y hora

```{r}
clus_hd<-electricity_prices[,c("PM", "Hour","weekend", "festivo","laborable", "dem")]
clus_hd1<-clus_hd
```
```{r}
clus_hd1[,c("PM")]<-(clus_hd$PM-mean(clus_hd$PM))/sd(clus_hd$PM)
clus_hd1[,c("Hour")]<-(clus_hd$Hour-mean(clus_hd$Hour))/sd(clus_hd$Hour)
clus_hd1[,c("dem")]<-(clus_hd$dem-mean(clus_hd$dem))/sd(clus_hd$dem)
clus_hd1[,c("weekend")]<-(clus_hd$weekend-mean(clus_hd$weekend))/sd(clus_hd$weekend)
clus_hd1[,c("festivo")]<-(clus_hd$festivo-mean(clus_hd$festivo))/sd(clus_hd$festivo)
clus_hd1[,c("laborable")]<-(clus_hd$laborable-mean(clus_hd$laborable))/sd(clus_hd$laborable)
```
#7.3.1. Seed=345
```{r}
set.seed(345)
bss_hd<-kmeans(clus_hd1, centers=1)$betweenss
for(i in 2:13) bss_hd[i] <-kmeans(clus_hd1, centers=i)$betweenss
plot(1:13, bss_hd, type="l", xlab="Number groups", ylab="Sum squares between groups")
```
```{r}
set.seed(345)
bss_hd1<-kmeans(clus_hd1, centers=1)$tot.withins
for(i in 2:13) bss_hd1[i] <-kmeans(clus_hd1, centers=i)$tot.withins
plot(1:13, bss_hd1, type="l", xlab="Number groups", ylab="Within groups sum squares")
```

```{r}
#Relizamos k-means con k=6
set.seed(345)
clushd_k6<-kmeans(clus_hd1, centers=6)
clushd_k6$centers
```
```{r}
#Observamos los resultados sin normalizar
aggregate(clus_hd, by=list(clushd_k6$cluster), mean)
```
Interpretacion:

- Cluster 1: precio bajo, ma??ana, fin de semana y festivos, demanda baja
- Cluster 2: Precio bajo, madrugada, laborable, demanda baja
- Cluster 3: Precio bajo, tarde, laborable, demanda alta
- Cluster 4: Precio intermedio, tarde, fin de semana, demanda alta
- Cluster 5: Precio alto, ma??ana, laborable, demanda alta
- Cluster 6: Precio alto, noche, laborable, demanda alta

Conclusion: fines de semana y festivos, el precio es mas bajo por la ma??ana que por la tarde (asi como la demanda). Los dias laborables, el precio es mas bajo durante la madrugada y la tarde y mas alto durante la ma??ana y la noche (aproximadamente de 19:00 a 22:00)

```{r}
#Analisis distribucion por hora
boxplot(hour~clushd_k6$cluster, main = "Distribucion clusters por hora", xlab= "Clusters", ylab= "Hora")
```
```{r}
#Analisis distribucion por hora
boxplot(PM~clushd_k6$cluster, main = "Distribucion clusters por precio", xlab= "Clusters", ylab= "PM MWh")
```
#7.3.2. Seed=123
```{r}
set.seed(123)
bss_hd1<-kmeans(clus_hd1, centers=1)$betweenss
for(i in 2:10) bss_hd1[i] <-kmeans(clus_hd1, centers=i)$betweenss
plot(1:10, bss_hd1, type="l", xlab="Number groups", ylab="Sum squares between groups")
```
Con esta semilla, el numero de grupos mas optimo parece ser 7 clusters.

```{r}
#Relizamos k-means con k=7 y semilla = 123
set.seed(123)
clushd_k7_1<-kmeans(clus_hd1, centers=7)
clushd_k7_1$centers
```
```{r}
#Observamos los resultados sin normalizar
aggregate(clus_hd, by=list(clushd_k7_1$cluster), mean)
```
Esta vez, al cambiar la semilla, los resultados tambien son diferentes:
-Cluster 1: precio bajo, tarde, laborable, demanda alta
-Cluster 2: precio medio, madrugada, laborable, demanda baja
-Cluster 3: Precio muy alto, tarde, laborable y fin de semana, demanda muy alta
-Cluster 4: Precio bajo, mediod??a, fin de semana y festivos, demanda baja
-Cluster 5: precio alto, ma??ana, laborable, demanda alta
-Cluster 6: precio muy bajo, madrugada, festivos y laborables, demanda baja
-Cluster 7: precio alto, noche, laborable, demanda alta

Los grupos parecen mas heterogeneos en la solucion con semilla 345, por lo tanto nos quedaremos con los resultados anteriores
```{r}
#Recuento observaciones en cada cluster
table(clushd_k7_1$cluster)
```
Grupos mas minoritarios: clusters 1 y 6 (precio bajo).

#7.3.3. Seed=12345
```{r}
set.seed(12345)
bss_hd2<-kmeans(clus_hd1, centers=1)$betweenss
for(i in 2:10) bss_hd2[i] <-kmeans(clus_hd1, centers=i)$betweenss
plot(1:10, bss_hd2, type="l", xlab="Number groups", ylab="Sum squares between groups")
```
Con esta semilla, el numero de grupos mas optimo parece ser 5 clusters.

```{r}
#Relizamos k-means con k=5 y semilla = 12345
set.seed(12345)
clushd_k5_2<-kmeans(clus_hd1, centers=5)
clushd_k5_2$centers
```
```{r}
#Observamos los resultados sin normalizar
aggregate(clus_hd, by=list(clushd_k5_2$cluster), mean)
```
Interpretacion:

- Cluster 1: precio medio, tarde, laborable, demanda alta.
- Cluster 2: precio bajo, madrugada, fin de semana y festivo, demanda baja
- Cluster 3: precio alto, mediodia, laborable, demanda alta
- Cluster 4: precio medio, tarde, fin de semana, demanda baja
- Cluster 5: precio bajo, madrugada, laborable, demanda baja

De nuevo, nos quedamos con la solucion del apartado 7.3.1