---
title: "Clustering tipo produccion"
output:
  html_document: default
  html_notebook: default
---

#8.1. Clustering tipo de produccion - precio medio - demanda

#Nota: estos resultados corresponden al apartado 2.6.6. K-means precio medio, demanda y tipo de produccion

```{r}
#Creamos data frame con las variables a analizar
clus9<-electricity_prices[,c("PM", "eol", "nuc", "hid", "cco", "sol", "dem")]
#Eliminamos las columnas con valor NA
clus9.na<-clus9[!is.na(clus9$hid),]
clus9.na<-clus9.na[!is.na(clus9.na$sol),]
clus_p<-clus9.na
```

```{r}
#Normalizamos las variables
clus_p[,c("eol")]<-(clus9.na$eol-mean(clus9.na$eol))/sd(clus9.na$eol)
clus_p[,c("nuc")]<-(clus9.na$nuc-mean(clus9.na$nuc))/sd(clus9.na$nuc)
clus_p[,c("hid")]<-(clus9.na$hid-mean(clus9.na$hid))/sd(clus9.na$hid)
clus_p[,c("cco")]<-(clus9.na$cco-mean(clus9.na$cco))/sd(clus9.na$cco)
clus_p[,c("sol")]<-(clus9.na$sol-mean(clus9.na$sol))/sd(clus9.na$sol)
clus_p[,c("PM")]<-(clus9.na$PM-mean(clus9.na$PM))/sd(clus9.na$PM)
clus_p[,c("dem")]<-(clus9.na$dem-mean(clus9.na$dem))/sd(clus9.na$dem)

```
```{r}
#Creamos tabla para comprobar que no quedan NAs
summary(clus_p)
```
```{r}
#Buscamos el numero optimo de grupos maximizando la suma de cuadrados entre grupos
set.seed(345)
bss9<-kmeans(clus_p, centers=1)$betweenss
for(i in 2:10) bss9[i] <-kmeans(clus_p, centers=i)$betweenss
plot(1:10, bss9, type="l", xlab="Number groups", ylab="Sum squares between groups")
```
```{r}
#Buscamos el numero optimo de grupos minimizando la suma de cuadrados entre grupos
set.seed(345)
bss_10<-kmeans(clus_p, centers=1)$tot.withins
for(i in 2:10) bss_10[i] <-kmeans(clus_p, centers=i)$tot.withins
plot(1:10, bss_10, type="l", xlab="Number groups", ylab="Within groups sum squares")
```
```{r}
#Realizamos k-means con semilla 345 y k=5
set.seed(345)
clus_p_k5_1<-kmeans(clus_p, centers=5)
clus_p_k5_1$centers
```
```{r}
aggregate(clus9.na, by=list(clus_p_k5_1$cluster), mean)
```
Interpretacion (no se incluyen nuc hid y cco porque no presentan cambios importantes en produccion):

- Cluster 1: precio alto, produccion eolica baja, produccion solar media, demanda alta
- Cluster 2: precio alto, produccion eolica baja, produccion solar alta, demanda alta
- Cluster 3: precio interemedio, produccion eolica muy alta, produccion solar media, demanda muy alta
- Cluster 4: Precio bajo, produccion eolica muy alta, produccion solar baja, demanda baja
- Cluster 5: precio intermedio, produccion eolica baja, produccion solar baja, demanda baja

Observamos que los clusters 3 y 4 tienen demanda similar pero en el cluster 4 el precio es casi la mitad. Si analizamos los tipos de produccion vemos que en este caso la produccion eolica es mucho mas alta. Por otra parte, el cluster 5 tiene la demanda mas baja pero el precio no es bajo. En este caso, podemos observar que la produccion eolica es baja.  

Por lo tanto, el precio parece venir marcado por la demanda y la produccion eolica (que disminuye el coste)

```{r}
cluster_p<-clus9.na
cluster_p$cluster<-clus_p_k5_1$cluster
table(cluster_p$cluster)
```
Observamos que los clusters tienen un numero similar de observaciones, siendo el cluster 5 el que mas observaciones tiene.

```{r}
#Realizamos el mismo analisis cambiando la semilla para contrastar los resultados.
set.seed(123)
bss_11<-kmeans(clus_p, centers=1)$tot.withins
for(i in 2:10) bss_11[i] <-kmeans(clus_p, centers=i)$tot.withins
plot(1:10, bss_11, type="l", xlab="Number groups", ylab="Within groups sum squares")
```
Escogemos de nuevo 5 grupos
```{r}
set.seed(123)
clus_p_k5_2<-kmeans(clus_p, centers=5)
clus_p_k5_2$centers
```
```{r}
aggregate(clus9.na, by=list(clus_p_k5_2$cluster), mean)
```

Observamos de nuevo que el grupo 1 y 2 tienen demanda similar pero el precio del grupo 1 es mucho mas bajo. La distribucion de produccion del grupo 1 incluye casi el doble de produccion eolica que el grupo 2. La demanada mas baja se encuentra en el grupo 4, no obstante el precio es medio. Si observamos la distribucion de la produccion, ese grupo tiene muy poca produccion solar y poca produccion eolica.

Nos quedamos con la solucion con semilla 345, dado que los resultados son mas faciles de interpretar ya que los grupos son mas heterogeneos.